【裁判字號】    97,上更(一),59
【裁判日期】    971231
【裁判案由】    強盜等
【裁判全文】
臺灣高等法院花蓮分院刑事判決      97年度上更(一)字第59號
上  訴  人
即  被  告  乙○○
                    現於臺灣東成技能訓練所
選任辯護人  陳信伍律師
上列上訴人因強盜等案件，不服臺灣臺東地方法院95年度訴字第
203號中華民國96年6月28日第一審判決（起訴案號：臺灣臺東地
方法院檢察署95年度偵字第1623號），提起上訴，本院判決如下
：
    主  文
上訴駁回。
    事  實
一、乙○○前於民國 (下同)87年間因違反槍砲彈藥刀械管制條
    例案件，經法院判處有刑徒刑1年6月確定，於90年7月31日
    執行完畢。詎仍不知悔改，與辛○○、庚○○（均經臺灣雲
    林地方法院以92年度訴字第222號刑事判決各判處有期徒刑
    10年、7年6月確定）、甲○○（另由臺灣雲林地方法院通緝
    中）獲悉戊○○所有之賽鴿即將參加比賽，比賽彩金高達數
    千萬元，認為有機可乘，4人基於未經許可持有管制槍彈、
    意圖為自己不法所有，以強暴、脅迫至使不能抗拒而取他人
    之物及以恐嚇使人將本人之物交付之犯意聯絡，並達成以使
    用手槍壓制被害人而強取賽鴿，再持向鴿主勒贖錢財之決意
    後，即由辛○○指示庚○○購買口罩、手套及帽子等物，以
    供犯案時戴用喬裝掩飾，庚○○則於91年11月28日凌晨出發
    前，將其未經許可而持有之奧地利ＧＬＯＣＫ廠製十九Ｃ型
    口徑9ＭＭ制式全自動手槍1枝（槍枝管制編號0000000000）
    及子彈三顆藏放於牌照號碼5Ｒ─4790號自小客車（下稱Ａ
    車）右前座腳踏板處後，由甲○○駕駛該車，庚○○則坐於
    該車右前副駕駛座，乙○○另駕駛車牌號碼Ｂ7─2397號自
    小客車（下稱Ｂ車）搭載辛○○在前方導引帶路。一行4人
    從彰化縣和美鎮出發，往雲林縣虎尾鎮墾地里墾地56之1號
    戊○○飼養賽鴿之鴿舍前進，於抵達鴿舍前，乙○○即先將
    其所駕駛之Ｂ車停放於鴿舍附近，與辛○○均換乘Ａ車與甲○○及庚○○共乘，並改由熟悉附近道路之辛○○駕駛該車
    ，於同日凌晨4時許抵達戊○○之鴿舍前，辛○○隨即關閉
    車燈，保持引擎運轉，留在該車內把風待命接應，乙○○則
    持上開槍枝，與庚○○及甲○○3人均穿戴上開口罩、手套
    及帽子，下車進入鴿舍內伺機而動，嗣戊○○雇用之員工丁○○由鴿舍2樓提兩籠共10隻之賽鴿下樓準備進行飛行訓練
    ，待丁○○行至樓梯倒數第3階時，乙○○、庚○○及甲○○旋即結夥趨前，由甲○○持槍指向丁○○胸口，喝令其不
    准動，否則要開槍，以此脅迫方式至使丁○○不能抗拒後，
    庚○○及乙○○以強暴方式強取丁○○手中之2籠賽鴿得手
    ，得手後，立即返回車上，四人旋共乘Ａ車返回Ｂ車停放處
    後，再分乘該2車前往辛○○位於彰化縣和美鎮○○里○○
    路19巷37號之住處，將強盜所得之賽鴿放至該住處樓上，乙○○並將貼在鴿子腳環上記載鴿舍電話號碼之貼紙撕下，貼
    在手電筒上持之下樓，嗣乙○○、庚○○、辛○○、甲○○
    4人即前往乙○○位於彰化縣和美鎮○○里○○路58巷1號之
    住處，自同日12時許起，由辛○○、甲○○、乙○○3人輪
    流撥打上開電話號碼恐嚇鴿主戊○○交付新臺幣（下同）4
    百萬元贖回賽鴿，如不按其指示交付贖款，即要將賽鴿處理
    掉，使賽鴿無法參加比賽，致使戊○○心生畏懼，為恐無法
    取回賽鴿，只得與上開3人周旋後，達成以2百萬元贖回遭搶
    之賽鴿之合意，戊○○並需攜帶贖款獨自1人駕車、將鴿舍
    內之電話轉接至其行動電話以聽從指示行進路線，商定後庚○○、甲○○即先駕駛Ａ車攜帶賽鴿前往預定與戊○○交易
    之彰化縣國道一號高速公路彰化交流道北上1公里處等候取
    款，乙○○、辛○○隨後分別抵達。乙○○在該現場之陸橋
    高處監看交換取款過程及擔任警戒，並持對講機隨時與甲○○互通信息，辛○○則負責持使用號碼不詳王八卡之行動電
    話聯絡指示戊○○前往上開交流道之確定地點，甲○○亦持
    庚○○所有之0000000000號行動電話手機與辛○○所有之00
    00000000行動電話手機相互聯絡，以便了解戊○○之確實動
    向。嗣至同日下午6時許，戊○○所駕車輛抵達上開約定地
    點，庚○○及甲○○正欲拿取贖款，適經警循線抵達現場追
    捕而未得逞，庚○○旋趁隙逃逸，辛○○、乙○○查覺上情
    亦逃離現場，甲○○則在上開交流道北上1公里處旁之農田
    內，被警開槍擊中受傷而遭逮捕，並扣得賽鴿10隻（已發還
    戊○○）、供上開犯罪所用之易付卡4張（均屬甲○○所有
    ）、門號0000000000號之行動電話1具（屬庚○○所有）、
    所有人不明之對講機一臺。嗣庚○○、乙○○、辛○○分別
    於92年2月23日、2月26日、3月19日經警循線追查到案，乙○○並因而被羈押，嗣於92年3月28日檢察官訊問庭中當庭
    釋放後，即將上開制式手槍及子彈藏放於彰化縣和美鎮○○
    里○○路19巷15號旁廢棄貨櫃下方，後由知悉此情之庚○○
    於92年3月31日帶同警方前往該處起出，而悉上情。
二、案經臺灣雲林地方法院檢察署檢察官簽分呈請臺灣高等法院
    檢察署檢察長核轉臺灣臺東地方法院檢察署檢察官偵查起訴
    。
    理  由
壹、程序方面：
一、管轄權部分：按案件由犯罪地或被告住所、居所或所在地之
    法院管轄，刑事訴訟法第5條第1項定有明文。又所謂「被告
    所在地」，乃指被告起訴當時所在之地而言，且以起訴時為
    準，至其所在之原因，無論自由或出於強制皆所不問，業經
    司法院院解字第3825號、院字第1247號著有解釋。查本件被
    告乙○○起訴時，係在臺灣東成技能訓練所執行感訓處分中
    ，有臺灣高等法院被告前案紀錄表在卷可佐，依前揭說明，
    原審以及本院自有管轄權，合先敘明。
二、按不起訴處分已確定者，於發現新事實或新證據，或有原處
    分所憑之證言已證明其為虛偽之情形者，得對同一案件再行
    起訴，此觀諸刑事訴訟法第260條第1款、第2款、第420條第
    1項第2款等規定自明。查本件被告就所涉前開事實部分，雖
    業於92年4月7日經臺灣雲林地方法院檢察署檢察官以92年偵
    字第959號案件為不起訴處分確定，有卷附該不起訴處分書
    及臺灣高等法院被告前案紀錄表各1份在卷可憑，而觀諸該
    不起訴處分書內容，係依據證人庚○○、辛○○及甲○○於
    警詢及偵訊中均證稱被告並未涉案之證言，認定被告罪嫌不
    足而為不起訴處分，惟查嗣後臺灣雲林地方法院於92年度訴
    字第222號刑事判決中，認定上開3名證人證稱被告未涉案之
    證言虛偽，係為迴護被告之詞，被告確與上開3人共犯本案
    無疑，且該判決業於93年5月18日全案確定，有該判決書影
    本及庚○○、辛○○之臺灣高等法院被告前案紀錄表各1份
    在卷可佐，且被告於本案檢察官偵訊中亦坦承曾與鴿主通電
    話並叫其準備錢贖鴿等情（見95年度偵字第1623號偵卷第9
    、10頁訊問筆錄），是本案已符合首揭再行起訴要件，合先
    敘明（起訴書原認僅符合刑事訴訟法第260條第1款再行起訴
    規定，惟嗣業經檢察官當庭更正依同條第1款、第2款再行起
    訴）。
三、證據能力方面：
（一）按92年2月6日修正公布，並於同年9月1日施行之刑事訴訟
      法在訴訟程序方面作了大幅度之修正，其重點即為涉及證
      據之傳聞法則、交互詰問運作方式與共同被告之調查證據
      或辯論程序之分離、調查共同被告時，證人程序之準用等
      重大變革。而立法者為因應此一變革，乃於刑事訴訟法施
      行法訂定第7條之3，以為已繫屬各級法院之刑事案件，其
      審理跨越新舊刑事訴訟程序法領域時，應如何適用訴訟法
      之問題之過渡規定。該條明定：「中華民國92年1月14日
      修正通過之刑事訴訟法施行前，已繫屬於各級法院之案件
      ，其以後之訴訟程序，應依修正刑事訴訟法終結之。但修
      正刑事訴訟法施行前依法定程序進行之訴訟程序，其效力
      不受影響」。所謂依法定程序進行之訴訟程序「效力不受
      影響」，其立法理由謂：「…但為避免程序之勞費，本諸
      舊程序用舊法，新程序始用新法之一般法則，各級法院於
      修正之刑事訴訟法施行前，已依法踐行之訴訟程序（包含
      相關證據法則之適用），其效力不受影響」。故而，對於
      提起上訴之案件，於修正刑事訴訟法施行前，原審法院就
      可得為證據之證據，已依法定程序調查者，其效力亦不受
      影響。是該條所稱「依法定程序進行之訴訟程序」，當指
      各級法院審理已繫屬之案件適用修正前之訴訟程序而言，
      自不包含警詢及偵查中之調查程序在內。因此各級法院於
      審理案件時，新法修正公布施行，則本諸舊程序用舊法，
      新程序始用新法之一般法則，均應適用新法審理終結，在
      此情形，其中刑事訴訟法第159條至第159條之5所謂傳聞
      法則及其例外，當有其適用。故被告以外之人於審判外之
      言詞或書面陳述，除法律有規定者外，不得作為證據，從
      而警詢或偵查中之筆錄雖作成於修法前，仍屬傳聞證據，
      並非依刑事訴訟法施行法第7條之3但書之規定，當然取得
      證據能力。仍應依刑事訴訟法第159條之1第2項、第159條
      之2、第159條之3、第159條之5之規定，以判斷其是否有
      證據能力，此有最高法院94年度台上字第5941號判決意旨
      可參，是本件相關證據仍應依現行刑事訴訟法認定其證據
      能力。
（二）查本件被告以外之共犯庚○○於92年2月26日警詢中之陳
      述（見雲林縣警察局虎尾分局92年2月26日虎警刑字第09
      20020280號案卷頁2至9），雖經被告爭執其證據能力（見
      原審卷第29頁）。但查該筆錄製作時間是在92年2月26 日
      ，本案被告等人前往約定之高速公路路邊地點收取贖款未
      成，時間是在91年11月28日，而收取贖款時，由於被告等
      人四散逃逸，查緝之警員並無法掌握確實的共犯人數，而
      被害人丁○○在91年11月28日當天製作筆錄時，陳稱是遭
      到3名蒙面歹徒持槍搶鴿（同前筆錄頁12）。但是庚○○
      在該日製作筆錄時，卻供稱一共有4位，包含被告在內一
      起參與犯罪。當時被告尚未被查獲，顯見庚○○該陳述確
      實有較可信之特別情狀。而且在查證的過程，警方當場逮
      捕取款的甲○○，甲○○不願意透露所有的犯罪事實，警
      員從往來使用的電話號碼，於91年12月12日向庚○○以及
      辛○○共同的友人己○○求證後，確定使用電話00000000
      00的人是庚○○，000000 00 00則是辛○○（偵17-5卷頁
      29），並有指認的口卡照片（同卷頁32）以及通聯記錄為
      證（同卷頁40以下），也有警員製作之偵查報告附卷可證
      （偵17-17卷頁49），因此才陸續查獲辛○○以及庚○○
      ，但是庚○○卻自行指證有4人。而且本案被告4人在取贖
      被查獲時，只有甲○○1人被查獲，而被害人陳稱丁○○
      只有3名歹徒，甲○○又不願意供出共犯。之後庚○○是
      在92年2月26日首先被查獲，並供稱有四人犯案（雲林地
      檢偵卷第29頁）。辛○○在92年3月27日被查獲並製作筆
      錄，承認與庚○○、甲○○共犯此案（同前卷第35頁），
      檢察官隨後在92年3月28日再次問庚○○，確認被告是否
      有參與，庚○○始改稱完全沒有參與（同前卷第80頁）。
      這是因為當時偵辦機關掌握的證據中，被害人說只有3人
      ，聲紋比對也只有3人，因此偵辦方向都是朝3人犯案方向
      偵辦。亦即，庚○○在被查獲時，並不知道偵辦機關當時
      掌握的證據是可能只有3人犯案，因此供出犯案者有4人。
      而當庚○○得知被害人指述歹徒只有3人時，庚○○的證
      詞開始有所變動，先則稱被告沒有參與，之後又在雲林地
      院審理中，書寫自白書（雲林地院卷(一)第171頁），陳稱
      是辛○○沒有參與。在本院審理中，又稱自白書是辛○○
      要求書寫，並由辛○○擬具內容，要求照抄（本院卷(二)第
      18頁），但是庚○○卻忘記在第1次警詢時，就供出被告
      參與犯行，因此在本院訊問時，不斷地說是辛○○脅迫下
      供出被告，但事實上，庚○○在第1次警詢時，辛○○還
      沒有被查獲，則辛○○如何脅迫庚○○？庚○○在閱讀筆
      錄之後，又改稱是被警察毆打，並稱因為與辛○○聯繫，
      辛○○告知要咬出被告乙○○，事實上只有3位（本院卷
      (二)第20頁），但是庚○○在警訊中參與犯案者有4位，包
      含辛○○以及乙○○。庚○○如果畏懼辛○○，又豈有供
      出辛○○之理，顯然庚○○在警詢之初，並沒有受到任何
      的脅迫或其他證據資料的污染，其證詞雖與之後的陳述不
      同，卻與其他證據相符，足認該陳述具有較可信之特別情
      狀，自應認為具有證據能力。
（三）被害人丁○○、戊○○及共犯辛○○、甲○○於警詢中陳
      述，均屬被告以外之人於審判外之陳述，並經被告爭執其
      證據能力（見原審卷第29、30頁準備程序筆錄），且查無
      符合刑事訴訟法第159條之1至之4各例外規定之情形，依
      刑事訴訟法第159條第1項，均不得作為證據。但其中辛○○以及甲○○陳述的真實性，則可以警詢中之證述作為彈
      劾證據，以確認其證述之可信度。
（四）至證人丁○○、戊○○於另案準備程序中之證述，及共犯
      庚○○、辛○○、甲○○在另案準備程序及審理中之陳述
      ，其中丁○○、戊○○均經法官告知具結義務及偽證處罰
      後請其等朗讀結文具結後而證述，庚○○、辛○○、甲○○則均以被告身分而非證人身分接受訊問，其等上開於本
      案審判外對法官所為之陳述，依刑事訴訟法第159條之1第
      1項，均得為證據。
（五）其餘共犯庚○○、辛○○、甲○○在前案偵查中之陳述，
      雖其前後供詞反覆，但經本案當事人均同意作為證據（見
      原審卷第29、30頁準備程序筆錄），本院經核該等事證作
      成時之情況，亦均無何不當之處，依刑事訴訟法第159條
      之5第1項，均得作為證據。
（六）被告聲請傳喚證人丁○○以及己○○，以證明被告是否參
      加擄鴿以及被告在擄鴿時有不在場證明等事實，但經本院
      傳喚，均未到庭。本院認為丁○○證述已臻明確，無再行
      傳喚之必要。而己○○是因為偵辦機關在查證的過程，警
      方當場逮捕取款的甲○○，甲○○不願意透露所有的犯罪
      事實，警員從往來使用的電話號碼，於91年12月12日向庚○○以及辛○○共同的友人己○○求證後，確定使用電話
      0000000000的人是庚○○，0000000000則是辛○○，均詳
      如前述。對於己○○部分，只是求證電話使用的情形，與
      被告是否在場無關，己○○的證述中也沒有所謂不知名男
      子，且縱然被告有與己○○以電話聯繫，以行動電話使用
      的情形，也無從判斷被告所在地點，更且己○○也從來沒
      有提過與被告有聯繫，被告也從沒提過當時與己○○有任
      何聯繫，在本院審理中，被告則辯稱當時都在家中睡覺，
      顯見被告該項證據之調查已無必要，爰駁回其聲請。
貳、事實認定之理由
一、訊之被告雖坦承參與和鴿主通話要求付贖款及嗣後取贖過程
    ，惟否認有何強盜犯行，於警詢中先稱：伊當天不是在工廠
    上班，就是在家睡覺，並未與辛○○、庚○○及甲○○3人
    在一起，也沒有與他們一起犯案，亦未前往參與取贖，伊和
    庚○○並無恩怨或財務糾紛，但他與辛○○比較好，而伊有
    與辛○○交惡，可能是辛○○叫他冤枉伊的（見雲林縣警察
    局虎尾分局92年2月26日虎警刑字第0920020280號案卷第6至
    8頁調查筆錄、前案92年度偵字第1380號偵卷第25、26頁調
    查筆錄），又稱：辛○○、庚○○在犯下本案後，有找伊要
    錢，伊沒給，他們心生怨恨，才會說伊有犯案（見前案92年
    度偵字第959號偵卷第13頁調查筆錄），於偵訊中則先稱：
    庚○○在犯案後有來找伊，問伊可否給他錢幫他逃亡，但伊
    並沒有參與本案犯行（見前案92年度聲羈字第29號案卷第4
    至7頁訊問筆錄），又稱：伊沒有和辛○○、庚○○及甲○○3人拿槍去鴿舍搶鴿子，但後來他們3人到伊戶籍地打電話
    給鴿主大小聲時，伊想有錢可以分，就有參與跟鴿主講電話
    ，叫他準備錢來贖鴿子，就是用2百萬元來贖，後來他們跟
    鴿主約在高速公路彰化那邊交錢，他們3人就一起去，伊沒
    有去（見本案95年度偵字第1623號偵卷第9、10頁訊問筆錄
    ）。於原審準備程序訊問中則稱：伊當日在家中睡覺，後來
    辛○○、庚○○及甲○○3人到伊家，並開始與鴿主講電話
    ，伊聽到他們跟鴿主在大小聲，後來伊就接過電話叫鴿主把
    錢準備好就對了，後來伊就把電話掛斷；伊沒有參與他們擄
    鴿的部分，也沒有參與之後拿贖款的事（見原審卷第31頁）
    ，嗣於原審審理中又改稱：當天伊在家睡覺，是辛○○打電
    話叫伊起來，說有錢可以賺，伊想說多少賺一點，後來辛○○、庚○○及甲○○就到伊家，伊就參與打電話勒贖鴿主，
    之後也有到約定取贖款的地點，伊負責在橋上看被害人的車
    子是否過來（見原審卷第87、100頁）等語。於本院又稱：
    當天辛○○是中午時分到達他家中，帶著鴿子，開2部車，
    抵達之後，要求伊打電話給鴿主，索取贖款，之後就一起去
    拿贖款，並未參與到鴿主家中強盜取鴿子之犯行（本院卷(一)
    頁108）。經查：
二、被告參與鴿舍擄鴿之犯行，有下列事證為證：
（一）證人庚○○於92年2月26日警詢中陳稱：伊於案發當天凌
      晨，與被告、辛○○及甲○○4人共同在辛○○所經營的
      賭場內，他們3人要伊與他們一同出去，由被告駕駛Ｂ車
      搭載辛○○行駛在前，伊則坐甲○○駕駛之Ａ車尾隨在後
      ，到達案發現場後，辛○○坐在車上，伊及被告及甲○○
      則下車走到鴿舍下，便遇到被害人，當時由甲○○持槍押
      住被害人，被告持槍站在旁邊，並叫伊拿鴿籠後，伊、被
      告、辛○○及甲○○四人就原車逃離現場，後來與鴿主約
      定在彰化交流道中山高速公路北上1公里處交付贖款時，
      是由甲○○駕Ａ車載伊到那裡，甲○○使用伊所有之0000
      000000號行動電話與辛○○他們聯絡，當時辛○○及被告
      坐在高速公路橋上的Ｂ車內，用電話及無線對講機與甲○○聯絡，後來伊看到警方便馬上逃跑，甲○○則被警方查
      獲，辛○○及被告亦逃逸（見警卷Ａ第2至9頁調查筆錄）
      等語。於前案審理中亦陳稱：當天伊與被告、辛○○及甲○○4人共同從彰化縣和美鎮出發，辛○○先叫伊去買口
      罩、手套及帽子等物，被告則帶來伊嗣後帶警方起出的那
      支手槍，並放置在Ａ車副駕駛座的踏板上，之後4人一起
      從賭場出發，由被告駕駛Ｂ車搭載辛○○行駛在前，伊則
      坐甲○○駕駛之Ａ車尾隨在後，快到戊○○的鴿舍時，被
      告的車先停在附近的田旁邊，被告及辛○○就進入伊與甲○○的車上，改由辛○○開車，被告坐副駕駛座，伊坐在
      被告後面的座位，甲○○坐在辛○○後面的座位，四人共
      乘一車開到鴿舍，看到被害人的休旅車停在那邊，辛○○
      留在車上，把車燈關掉，由被告持伊後來帶警方起出的那
      支手槍先下車衝在最前面，甲○○及伊也跟著下車跟在後
      面；後來拿到鴿籠後，伊及被告、辛○○、甲○○就開車
      到Ｂ車先前的停車處，被告及辛○○就下車去開該車，伊
      與甲○○搭Ａ車，一起回到辛○○的住處後，他們叫伊把
      鴿籠拿到樓上，之後被告就拿手電筒到樓上去，將被害人
      的鴿子腳環上貼有鴿主電話的貼紙斯下，貼在該手電筒上
      ，並把手電筒拿走，隔天伊就去被告家，伊有看到被告及
      甲○○打電話給被害人，伊沒看到辛○○有無打電話，後
      來去高速公路取贖款時，是辛○○叫伊開甲○○的Ａ車載
      甲○○一起去，被告則開另一部車到高速公路上的陸橋並
      拿1支對講機，甲○○也拿1支對講機聯絡，甲○○還拿伊
      門號0000000000號行動電話與辛○○聯絡…至於辛○○人
      在何處伊就不知道，伊有聽到甲○○叫辛○○通知被害人
      把車子後退一點；至於後來伊帶警方起出的前揭槍彈，是
      被告被警方抓到、交保後把槍藏在該處貨櫃的，被告並有
      叫伊指著槍拍照（見雲林地院卷(二)第43至61之1頁），觀
      其前後所言，就被告確參與前揭全部犯行之重要情節均大
      致相符。
（二）依照庚○○所述，當時開了2部車前往戊○○的鴿舍，途
      中換成1部前往鴿舍，並且由辛○○留在車上，備車接應
      ，其他3人則下車盜鴿，盜得鴿子之後，3人衝上車，隨即
      由辛○○駕車，搭載3人離開現場，核與辛○○在本院審
      理中證稱離開時是由伊開車相符（本卷院(二)第13頁），而
      且庚○○證稱當時車子沒有熄火，也與辛○○在本院審理
      中所為之證述相符，則既然車子停在屋外沒有熄火，被告
      等人進入屋內是準備強取鴿子後，立即離開現場，理應有
      1人留在屋外接應，否則車子沒有熄火停在屋外，如果遭
      到他人竊走，被告等人勢必無法拎著鴿籠迅速離開現場。
      再根據丁○○所述，當時有3個人進入屋內強取鴿子，則
      1人留在車上，3人下車行搶，可推斷當時應有4人參與強
      取鴿子的犯行。
（三）依照被告與其他一同前往鴿舍盜取鴿子的身高比較，被告
      經原審於審理中當庭丈量結果，脫鞋時為183公分（見原
      審卷第99頁審判筆錄），辛○○、庚○○及甲○○之身高
      經另案雲林地院審理中當庭丈量結果（筆錄上並未記載係
      脫鞋丈量），其3人之身高分別為158公分、175公分及184
      公分（見雲林地院卷(一)第183頁、卷(二)第30頁背面），經
      本院調閱甲○○92年8月26日服兵役時體檢之身高資料為
      182公分，4人之身高，分別是被告183公分、甲○○182
      到184分之間、潘國175公分，辛○○最矮只有165公分，
      以被告183公分以及甲○○之身高與辛○○相較，相差相
      近20公分。而根據丁○○在另案雲林地院審理時證稱，3
      名歹徒中持槍者最高，另2人較矮，最高者與次高者相差
      約不到5公分，最高者與最矮者相差約10公分（見雲林地
      院卷(一)第170至184頁）等語，從丁○○當時是站在樓梯上
      ，由上往下眺望，縱然3名盜鴿者的身高可能無法完全確
      定，但是3人的相對高度當不至於誤認，而丁○○既然確
      定當時3名盜鴿者之身高，最高者與罪矮者相差不到10公
      分，則以被告與甲○○等人身高相較，即可得知，辛○○
      並未下車向丁○○擄鴿。既然辛○○沒有下車，而擄鴿的
      人有3人，即可推斷當時是被告、甲○○以及庚○○3人下
      車盜鴿，辛○○則留在車上接應。
（四）辛○○、甲○○2人雖然一再證稱被告並沒有參與擄鴿，
      辛○○在原審審理證稱被告並未參與持槍強走鴿子的犯行
      ，只有一起開車去拿贖款，取款的地點也是由其決定（原
      審卷第86頁以下）。在另案審理中陳稱當時庚○○有拿出
      手槍對準丁○○，丁○○才沒有繼續追上來，庚○○所使
      用的槍枝，就是後來在太平路廢棄貨櫃下所取出的槍枝（
      雲林地院卷(一)第33頁）。在本院審理中也證稱被告並未參
      與（本院卷(二)第11頁以下）。然而從辛○○被查獲一直到
      法院作證的整個經過情形，可知辛○○完全不願吐露犯罪
      事實，例如辛○○92年3月27日第1次警訊時供稱：「．．
      ．當日3時許，由我駕駛甲○○所有之5Ｒ─4790號自小客
      車，內載甲○○與庚○○．．．至現場後我坐在車上，由
      甲○○、庚○○2人下車．．．。」（雲林地檢偵卷(三)第
      21頁反面）；92年3月27日偵訊筆錄供稱：「我那天是負
      責開車，我在車子旁邊等，甲○○及庚○○下車。」（雲
      林地檢偵卷(三)第29頁）；移審時供稱：「當初是被告庚○○、甲○○及我共搭5Ｒ─4790號自小客車，由我駕駛。
      」（雲林地院卷(一)第27頁），對於犯罪事實的經過情形證
      稱只有2人下車擄鴿，顯然與事證不合。而且羈押中雲林
      縣虎尾分局借訊時供稱：犯案目標是聽庚○○講係由一綽
      號「阿山」的男子所提供的，我見過「阿山」1次。」（
      雲林地院卷(一)第98頁》，然而在本院卻又證稱當時由1位
      朋友盧德福告知（本院卷(二)頁9）。顯見其前後陳述不合
      ，相互矛盾，也與卷內其他事證不合，而且慣常地以綽號
      來迴避問題，則辛○○對於犯罪事實的證述顯無可信之處
      。
（五）而甲○○於91年11月29日被警員查獲時，對於所有參與犯
      罪的人、行動電話擁有者、都推稱是綽號阿牛、歪頭等人
      ，不願透露犯罪細節（警17-11卷頁9以下）。到了被聲請
      羈押時供稱：「本件確實有和綽號冬瓜及阿牛（甲○○嗣
      於才在雲林地院審理時澄清阿牛是自己的綽號，不是庚○○的綽號）於案發當時凌晨四時持假槍到場。」、「當時
      阿牛持槍對他說不要動，並問他說還有沒有其他鴿子，然
      後我就把他手上的鴿子搶走。」、「沒有冤枉阿牛與冬瓜
      。冬瓜確實是如照片所示的辛○○，我沒有冤枉他。」（
      以上詳見雲林地院91年聲羈字第174號卷訊問筆錄）。連
      自己的犯罪事實都以綽號阿牛者帶過，不願意承認，藉此
      迴避警員的訊問，而且被查獲時，還虛擬出1位綽號歪頭
      者，顯見其證詞之不可信。
（六）反觀庚○○在92年2月26日第1次警訊即供稱：「當時我夥
      同綽號冬瓜之男子辛○○及綽號三發之男子乙○○及綽號
      阿牛之男子甲○○等4人共同犯案，當時我們共同在一起
      於冬瓜經營之賭場內，他們3人便要我與他們一同出去，
      我乘坐甲○○駕駛之黑色福特轎車，辛○○乘坐乙○○駕
      駛之銀色福特轎車Ｂ7─2397號，當時約凌晨左右由乙○○開車在前，我與甲○○跟於後面，到達案發地點後，辛○○之男子坐在車上，我及甲○○及乙○○下車走到鴿舍
      下，便遇到被害人，當時甲○○持槍押住被害人，乙○○
      持槍站於旁邊，並叫我拿鴿籠後，我們馬上原車逃離現場
      。」、「當時辛○○及乙○○坐於高速公路陸橋上…用電
      話及無線對講機與甲○○聯絡」、「另1支槍械是乙○○
      所有，並不知道在何處，另1支槍械當天由乙○○拿著，
      我有看到有裝填子彈。」（見警Ａ卷第3頁）。明確指證
      被告乙○○參與犯罪，槍是乙○○的，且乙○○也立於指
      揮者之地位。到了92年8月14日雲林地院審理時仍然供述
      ：「辛○○在車上，乙○○開車（門）下去，甲○○也跟
      下去，我也跟著下去。」、「那天去的時候有2部車」、
      「我們從和美鎮出來，乙○○載辛○○○○○○○路，我
      與甲○○開1部…快要到鴿舍的時侯，乙○○的車子先停
      在附近的田旁邊，乙○○、辛○○就進入我們的車上，改
      由辛○○開車，總共4個人坐車上，一起開到鴿舍。我們
      去到現場的時候，我們有繞了幾趟，我們看到被害人的休
      旅車停在那邊，我們就把車燈關掉，乙○○衝到前面去，
      甲○○緊接在後，我最後1個，是乙○○拿槍。」（此時
      被告庚○○在庭哭泣，並稱怕出去被人家打）（參雲林地
      院卷(二)第113頁反面》；對於整個犯罪事實陳述十分詳細
      ，既與被害人所證述之內容相符，也符合情理，而且情緒
      反應十分自然。再從整個供述過程觀察，「問（出發之前
      ，有無準備口罩、工具、槍枝等物？）答：口罩、手套、
      帽子，是辛○○叫我去買的…。」、「問（槍有無準備？
      ）答：是乙○○帶來的。」、「問（他有無說準備幾把槍
      ？）答：沒有，他只是在要出發前，將槍放在甲○○那部
      車前座的座椅下，也就是我坐的副駕駛座的腳踏板。」、
      「問（換車的時侯，你有無換位？）答：有，辛○○坐駕
      駛座，乙○○坐副駕駛座，我坐在乙○○後面，王俊坐在
      辛○○的後面。」、「我們拿到鴿籠後開車到辛○○先前
      的停車處，乙○○及辛○○就下車去開自己的車子，我與
      甲○○搭1部車，我們回到辛○○住處後，他們叫我將鴿
      籠帶到樓上，之後乙○○就拿手電筒到樓上去，將被害人
      的鴿子腳環所貼電話撕下貼在手電筒…。」、「問（你和
      甲○○用那1支手機與乙○○、辛○○聯絡？）答：乙○○在橋上拿1支對講機，甲○○也拿1支對講機這樣子聯絡
      。甲○○還拿了1支我的電話號碼0000000000的手機和辛○○聯絡。（見雲林地院卷(二)第114頁、115頁、第116 頁
      ）。可以看出庚○○對於所有的犯罪事實都沒有任何的隱
      瞞或故為增減，其可信度自然極高。則依照庚○○以上2
      次供述均稱4個人即乙○○、庚○○、甲○○、辛○○分
      乘2部車前往鴿舍，接近鴿舍時乙○○、辛○○上了他與
      甲○○所開的那部車，改由辛○○駕駛，到達鴿舍辛○○
      留在車上，庚○○、乙○○、甲○○下車搶鴿子，整個過
      程、細節差異不大，不太可能編造。而且庚○○92年2 月
      26日剛被查獲馬上供出4人、2部車犯案，其供述遭到左右
      、污染之情況比較不會發生，可信度高。其於雲林地院審
      理中供述辛○○、乙○○也有參與後，情緒激動當庭哭泣
      ，並稱怕出去被人打，顯然是配合辛○○改變供詞，替辛○○製造案發時不在場之假象，寫了不實之自白書。而在
      雲林地院準備程序休庭時，辛○○、庚○○2人在因為庭
      上交頭接耳，接著就有庚○○之自白書出現，經雲林地院
      法官發覺有串證之嫌疑，而均予禁見。其幾經煎熬知道無
      法再使自己圓謊，決定全盤托出實情，而有如此情緒自然
      反應，於此背景下之供述，其證詞自應屬可信。從而，庚○○在本院審理中證稱被告並未參與（本院卷第18頁以下
      ），應係庚○○受有其他壓力所致，其證詞自無可信。
（七）至於辛○○與庚○○於本院審理中，再度否認被告參與持
      槍擄鴿部分的犯行，但是被告、辛○○以及庚○○均陳稱
      擄獲鴿子之後，4人於隔日中午時分，聚集在被告住處。
      被告雖然陳稱是當天辛○○突然間以電話聯繫，隨即夥同
      庚○○等人到其住處，要求協助打電話聯繫鴿主（本院卷
      頁108）。衡諸常理，被告四人勒贖的金額高達4百萬元，
      已經明顯高於一般擄鴿勒贖的行情，顯見本案的利益十分
      豐厚，如果辛○○3人已經取得鴿子，也已經有鴿主的聯
      絡方式，如果事前沒有與被告聯繫，為了避免讓更多人知
      道案情，也為了避免更多人分享即將到手的利益，辛○○
      等人殊無可能，在擄獲鴿子之後，才臨時以1通電話要求
      被告幫忙打電話給鴿主勒贖。被告所述，實有可疑之處。
      而把被告所辯的情節與辛○○、庚○○證詞相互比對，辛○○證稱當天是臨時變更意思，轉往被告住處，並沒有打
      電話給被告，而是直接到被告家中敲門（本院卷(二)第13頁
      ），有無先以電話聯繫一事，與被告所辯完全不符，而庚○○在本院審理中，則證稱：擄得鴿子之後，都是辛○○
      安排行程，不知道去誰家裡，但在車上有問辛○○，辛○○說已經拜託乙○○打電話向鴿主要錢（本院(二)卷第25頁
      ）。卻又證稱已經與被告有所協議。顯然3人間的陳述自
      相矛盾，對於犯罪重要的細節故意做出與事實不符的陳述
      ，企圖免除被告的刑責，但卻又自相矛盾，其證詞自無可
      採。
（八）至於本案持槍者，究竟是被告或者是甲○○。由於丁○○
      並不認識被告，也不認識甲○○，而當時只有甲○○被查
      獲，因此丁○○在指證時，只能憑藉當時印象中的身高，
      ，只指稱3名中最高者持槍，但甲○○在兵役體檢時，在
      脫鞋狀態下，量得的身高是182公分，有前揭兵役體檢資
      料為證，被告脫鞋時量得的身高則是183公分，被告反而
      比甲○○高出1公分，既然甲○○與被告身高相差僅1公分
      ，實際上很難辨別出哪1位最高，而且也無法確定當時被
      告與甲○○所穿鞋子的高度，因此無法從丁○○的指證中
      ，確認持搶者是被告或者是甲○○。也因此丁○○雖然於
      91年11月29日下午6時30分許在警局中指認當天被抓到的
      甲○○，案發時他是站在持槍者旁邊（見雲林地院卷(一)第
      170至184頁）等語，但如前所述，丁○○指認的資料並不
      充足，從丁○○及被告、甲○○、庚○○的身材判斷，僅
      足以認定可當時持槍者是身高較高的甲○○或者是被告其
      中1人，必須再佐以其他證據方足以認定持搶者。而根據
      庚○○在第1次警詢中較可信之供述，該槍枝是庚○○所
      準備，而且是在車上交給甲○○，庚○○並證述，在出發
      之前就已經備妥槍枝，而庚○○在前往鴿舍的途中，與甲○○同搭1部車，庚○○順勢將槍枝交給甲○○，當屬情
      理之常。再根據甲○○在雲林地院羈押中陳稱：當時阿牛
      持槍對著丁○○說不要動，並問他說還有沒有其他鴿」（
      見雲林地院院91年聲羈字第174號卷訊問筆錄)，而綽號阿
      牛者，就是甲○○，顯見當時持槍者是甲○○，而不是被
      告。而且該槍枝之後，也是由庚○○取回，隨即丟棄在太
      平路廢棄貨櫃下，之後經警員起出該槍枝。則甲○○用完
      槍枝後，物歸原主，交由庚○○藏匿，均符合情理。從而
      ，可認定本案到鴿舍持槍者是甲○○，而不是被告。雖然
      庚○○在雲林地院審理中，曾經陳稱是被告持槍，但庚○○也同時證稱被告持有1隻鋼筆手槍，甲○○另外還持1把
      槍壓制被害人丁○○（見前述證詞），但由於本案只有查
      獲1把槍，被害人也指認1把槍，庚○○前述證述，並無其
      他佐證可以確認，而庚○○事後即否認被告參與，因此也
      無從再查證庚○○上述證述的可信度，然而庚○○前述被
      告持槍的證述，既然與其他證據相左，且無其他佐證，僅
      能闕疑。不過持槍者是甲○○的事實，並不影響被告所涉
      犯罪構成事實之認定，因為依照庚○○前述證詞，本案是
      由被告與辛○○策劃擄鴿，也包含準備槍枝，而且在出發
      之前，庚○○就已經備妥槍枝，而被告與甲○○、庚○○
      下車之後，就由甲○○持槍脅迫丁○○，被告與庚○○立
      即動手將丁○○的鴿籠搶走，而辛○○則是在外開車等候
      ，顯然4人之間的分工十分明確，事前已經有明確的規劃
      ，足認持槍強盜也在被告犯意認識之範圍內。
三、被告有參與勒贖之犯行
（一）此部分之事實業據被告自白在卷，且有下列事證為證：
（二）被告與辛○○等人擄走鴿子後，撥打電話向戊○○勒贖4
      百萬元，幾經討價還價，贖金降為2百萬元，取贖現場逮
      捕到甲○○等情，業經被害人戊○○指證在卷，並有贓物
      認領保管單1紙、照片24張 (雲林警卷(一)第19頁；第29至
      36頁》，且有勒贖電話錄音帶及譯文可查（警卷(一)第20至
      26頁）。
（三）而就上開歹徒勒贖電話錄音帶部分，經送法務部調查局聲
      紋比對之結果，第3通、第6通、第7通之聲音均與辛○○
      相同，第5通與甲○○之聲音相同，第1通及第4通則呈現
      不屬辛○○、庚○○、甲○○之第4人聲音，有該局92年9
      月23日調科參字第09200331400號鑑定通知書在卷可稽（
      見雲林地院卷(二)第69頁背面），參照被告前揭自承確有參
      與撥打電話向鴿主勒贖錢財等語，足認該第四人之聲音即
      屬被告所有無疑。
（四）辛○○以及庚○○在本院審理中均證稱被告確實有參與打
      電話向鴿主勒贖，之後並且一起開車到現場拿取贖款（本
      院卷(二)第15、27頁以下）。
四、被告犯行，尚有扣案之手槍1支及子彈3顆，經送內政部警政
    署刑事警察局鑑定結果，認槍枝部分係屬奧地利ＧＬＯＣＫ
    廠製十九Ｃ型口徑九ＭＭ制式全自手槍（槍枝管制編號0000
    000000），機械性能良好，可擊發同口徑之制式子彈，認具
    殺傷力；子彈3顆均係口徑九ＭＭ制式子彈，認均具殺傷力
    （3顆均業經試射），有該局92年6月26日刑鑑字第09200687
    78號槍彈鑑定書1份在卷可佐（見雲林地院卷(二)第4至7頁）
    。
五、此外，復有卷附之財團法人天主教若瑟醫院91年11月29日之
    甲○○診斷證明書及車籍作業系統查詢認可資料各1紙及照
    片35張（見雲林縣警察局虎尾分局91年11月29日虎警刑字第
    0910021665號警卷第14至21頁、92年2月26日虎警刑字第092
    0020280號警卷第21至24頁、92年4月2日虎警刑字第0920020
    464號警卷第7、8頁），及扣案之易付卡4張、對講機1台、
    門號0000000000號之行動電話1具可佐。
六、另共犯庚○○及甲○○2人於雲林地院審理中雖均稱當日一
    開始只是要去案發地點偷賽鴿，後來遭人發現後才用搶的（
    見雲林地院卷(一)第116頁、卷(二)第51頁），惟查，當日被告
    攜往現場之槍彈均具殺傷力，有前揭槍彈鑑定書可佐，而該
    槍枝既係庚○○於案發前即放置在Ａ車前座副駕駛座腳踏板
    上，當日原駕駛該車之甲○○及嗣後換手駕駛之辛○○自均
    應知悉此情，庚○○亦證稱伊與辛○○及甲○○均知悉有帶
    槍前往鴿舍（見雲林地院卷(一)第116頁），足見渠4人初始即
    有使用槍枝之意圖，況參以前揭證人丁○○所言，其正欲將
    賽鴿拿到地面，走到樓梯倒數第3階時，聽到車聲，3名歹徒
    就持槍過來搶，足見被告、庚○○及甲○○3人並非趁被害
    人上樓之空檔去偷鴿子，而是下車後見被害人拿鴿子下來就
    上前行搶，益見渠等犯罪計畫中原即欲持槍強盜無疑，並非
    由偷竊犯意昇高為強盜，附此敘明。
七、綜上，足見被告辯稱其未參與持槍脅迫丁○○強取賽鴿云云
    ，顯屬圖卸之詞，殊不足信，本件被告確與辛○○、庚○○
    及甲○○共犯前揭犯行無疑。
參、論罪科刑
一、核被告所為，係犯槍砲彈藥刀械管制條例第7條第4項未經許
    可，持有手槍罪、第12條第4項之未經許可持有子彈罪及刑
    法第330條第1項結夥3人以上攜帶兇器之加重強盜罪、第346
    條第3項、第1項恐嚇取財未遂罪。被告等人著手於收取勒贖
    的行為，但未取得贖款，自屬未遂。至被告未經許可持有槍
    彈之犯行，於92年3月31日經警查獲而終了後，槍砲彈藥刀
    械管制條例雖先後於93年6月2日、94年1月26日修正，惟與
    本案罪刑均無相關，並無有利不利被告之情形，應依刑法第
    2條第1項前段，適用裁判時法，附此敘明。
二、被告一行為未經許可持有手槍及子彈，觸犯槍砲彈藥刀械管
    制條例第7條第4項、第12條第4項之二罪名，屬想像競合犯
    ，應依修正後（原審判決以敘明理由應依修正後，卻誤載為
    前）刑法第55條前段從一重之槍砲彈藥刀械管制條例第7條
    第4項未經許可，持有手槍罪處斷。被告所犯未經許可持有
    手槍罪、結夥3人以上攜帶兇器強盜罪及恐嚇取財未遂罪三
    罪間，有方法目的之牽連關係，經比較新舊法，以舊法有利
    於行為人，應依修正前刑法第55條後段，從一重之結夥3人
    以上攜帶兇器加重強盜罪處斷。
三、被告與辛○○、庚○○及甲○○就前開全部犯行間，有犯意
    之聯絡及行為之分擔，皆為共同正犯。被告與共犯辛○○、
    庚○○及甲○○就前開犯行間，有犯意之聯絡及行為之分擔
    ，不論依修正前或修正後刑法第28條之規定，均構成共同正
    犯，對被告而言並無有利或不利之情形，非屬法律變更，參
    酌最高法院95年度第21次刑事庭會議決議意旨，應適用裁判
    時法論之。
四、被告前於87年間因違反槍砲彈藥刀械管制條例案件，經臺灣
    彰化地方法院判處有刑徒刑1年6月確定，於88年4月21日假
    釋，惟因另案執行感訓處分後免予執行，迨90年3月19日始
    付保護管束，至90年7月31日保護管束期滿未經撤銷假釋，
    其未執行之刑以已執行論，有臺灣高等法院被告前案紀錄表
    在卷可佐，其於5年內故意再犯本件有期徒刑以上之罪，為
    累犯，應依刑法第47條第1項規定加重其刑。被告行為後，
    修正後刑法第47條雖增定第2項，並將第1項修正為受徒刑之
    執行完畢，或一部之執行而赦免後，5年以內「故意」再犯
    有期徒刑以上之罪者，為累犯，然因被告本案犯行屬故意犯
    罪，無論依修正前後之規定，均構成累犯，對被告而言並無
    有利或不利之情形，非屬法律變更，參照最高法院95年度第
    21次刑事庭會議決議意旨，應適用裁判時法論之。
五、原審因而審酌被告為圖私利，持未經許可而持有之槍彈脅迫
    被害人強取賽鴿，後又對鴿主恐嚇取財，雖幸未得逞，已嚴
    重危害社會安全，且犯後僅坦承部分犯行，意圖卸責，無誠
    意悔悟，並衡其提供槍枝並負責持槍脅迫被害人之犯罪參與
    程度等一切情狀，量處如原審判決主文所示之刑，本院並審
    酌同案被告辛○○經判處有期徒刑10年，庚○○經判處有期
    徒刑7年6月確定在案等情，認為被告犯後一再飾詞卸責，讓
    證人蒙受不當壓力，又混淆偵查活動，妨害法院審判，認為
    原審所量處之刑尚稱允當。
六、末按沒收物之執行完畢與沒收物之不存在，並非一事，因犯
    罪依法必須沒收之物，雖已於共犯中之1人確定判決諭知沒
    收，並執行完畢，對於其他共犯之判決，仍應宣告沒收（最
    高法院65年6月22日、65年度第5次刑庭庭推總會議決議（二
    ）參照）。查本件扣案之奧地利ＧＬＯＣＫ廠製十九Ｃ型口
    徑九ＭＭ制式全自手槍（槍枝管制編號0000000000），屬違
    禁物應予沒收。另扣案之易付卡四張及門號0000000000號之
    行動電話1具，分屬共犯甲○○及庚○○所有供本件犯罪所
    用之物，據其2人供明無訛，均依刑法第38條第1項第2款宣
    告沒收（原判決誤載為修正前），而上開扣案物品雖均經前
    案判決確定後執行沒收，有臺灣雲林地方法院檢察署93年6
    月17日雲檢朝執土九三執879字第14137號扣押（沒收）物品
    處分命令1紙附卷可稽（見原審卷第109頁），均應宣告沒收
    。至扣案之子彈3顆，均於前揭鑑定時經試射，已喪失子彈
    之結構與性能，非屬違禁物，而其餘扣案之黑色繩索1條、
    對講機1台、行動電話3具等物，其中黑色繩索經共犯庚○○
    稱不知作何用（見雲林地院卷(三)第63頁），亦無證據足認係
    供本案犯罪所用，而對講機固屬供本案犯罪所用之物，惟均
    無法認定為何人所有，業經共犯庚○○及甲○○供述明確，
    亦非違禁物，而行動電話3具則與本案無關，均不予宣告沒
    收；另就被告與共犯用以供本案犯罪使用之口罩、帽子、手
    套、含不明號碼王八卡之行動電話等物，均未扣案，為免執
    行困難，亦均不予沒收，附此敘明。
肆、結論
一、被告上訴為無理由，應予駁回。
二、據上論斷，應依刑事訴訟法第368條，判決如主文。
本案經檢察官丙○○到庭執行職務。
中    華    民    國    97    年    12    月    31    日
                  刑事庭審判長法  官  謝志揚
                              法  官  劉雪惠
                              法  官  賴淳良
以上正本證明與原本無異。
如不服本判決，應於判決送達後10日內，向本院提出上訴狀。其
未敘述理由者，並應於提出上訴狀後10日內本院補提理由狀（均
須按他造當事人之人數附繕本）「切勿逕送上級法院」。
                              書記官  邱廣譽
中    華    民    國    97    年    12    月    31     日
附錄  本判決論罪科刑法條
槍砲彈藥刀械管制條例第7條第4項
未經許可，持有、寄藏或意圖販賣而陳列第一項所列槍砲、彈藥
者，處5年以上有期徒刑，併科新臺幣1千萬元以下罰金。
槍砲彈藥刀械管制條例第12條第4項
未經許可，持有、寄藏或意圖販賣而陳列子彈者，處5年以下有
期徒刑，併科新台幣300萬元以下罰金。
中華民國刑法第330條第1項
犯強盜罪而有第321條第1項各款情形之一者，處7年以上有期徒
刑。
中華民國刑法第346條
意圖為自己或第三人不法之所有，以恐嚇使人將本人或第三人之
物交付者，處6月以上5年以下有期徒刑，得併科1千元以下罰金
。
以前項方法得財產上不法之利益，或使第三人得之者，亦同。
前二項之未遂犯罰之。


司法院資訊處製作；財團法人民間司法改革基金會備份。
